【裁判字號】    99,交聲,466
【裁判日期】    991029
【裁判案由】    聲明異議
【裁判全文】
臺灣臺南地方法院交通事件裁定         99年度交聲字第466號
移送機關    交通部公路總局嘉義區監理所臺南監理站
異議人即
受處分人    甲○○
上列異議人即受處分人因違反道路交通管理處罰條例案件，對於
交通部公路總局嘉義區監理所臺南監理站民國99年3月9日所為之
裁決處分（處分案號：嘉監南字第裁74-S00000000號）聲明異議
，本院裁定如下：
    主    文
異議駁回。
    理    由
一、原處分意旨略以：異議人即受處分人甲○○（下稱異議人）
    駕駛車牌號碼Y9-2310號自用一般小客車，於民國99年3月7
    日4時49分前之某時許，行經臺南市○○路○段時，因有疑
    似酒後駕車之行為，經臺南市警察局第二分局（下稱舉發機
    關）警員在臺南市○○街69號前欲對異議人進行呼氣酒精濃
    度之測試檢定，然直至99年3月7日4時49分許，異議人雖經
    警多次勸導，均不配合而拒絕進行呼氣酒精濃度測試，警員
    遂以有拒絕接受酒精濃度測試檢定之違規行為製單舉發，嗣
    經交通部公路總局嘉義區監理所臺南監理站（下稱原處分機
    關）以其違規事證明確，依道路交通管理處罰條例第35條第
    4項及第67條第2項（原處分漏載第67條第2項）之規定，裁
    處異議人罰鍰新臺幣（下同）60,000元，並吊銷駕駛執照，
    3年內禁考等語。
二、異議意旨略以：異議人在99年3月7日深夜近五點時，因身體
    極度不適，乃在自己的座車（靜態停放在臺南市○○街69號
    前）的副駕駛座休息，等待親友天亮時來護送就醫，休息期
    間，忽然有一輛警車靠近，要求異議人下車，完全不顧異議
    人的身體狀況，強行稱異議人酒醉駕車違法，且不顧異議人
    係在副駕駛座休息的事實，硬要說異議人酒駕，並要求異議
    人一定要接受酒精測試，異議人當時表明並無酒後駕車之行
    為，無庸接受酒精測試，不料警察竟然就逕自開了一張異議
    人拒絕酒測的罰單，異議人深感不服，為此聲明異議，請求
    撤銷原處分等語。
三、按汽車駕駛人拒絕接受第一項測試之檢定者，處60,000元罰
    鍰，並當場移置保管該汽車及吊銷該駕駛執照；如肇事致人
    重傷或死亡者，吊銷該駕駛執照，並不得再考領，道路交通
    管理處罰條例第35條第4項定有明文。次按汽車駕駛人因違
    反道路交通管理處罰條例及道路交通安全規則之規定，受吊
    銷駕駛執照處分時，吊銷其持有各級車類之駕駛執照；汽車
    駕駛人曾依道路交通管理處罰條例第35條第4項前段之規定
    吊銷駕駛執照者，3年內不得考領駕駛執照，道路交通管理
    處罰條例第68條、第67條第2項前段亦規定甚明。
四、經查：
  (一)異議人駕駛車牌號碼Y9-2310號自用一般小客車，於上揭時
    地，因疑似有酒後駕車之行為，經警攔查並欲對其施以酒精
    濃度檢測，惟異議人因有不配合而拒絕進行呼氣酒精濃度測
    試之違規行為，警員遂予製單舉發，嗣經原處分機關裁處如
    上述內容之裁罰等情，有臺南市警察局99年3月7日南市警交
    字第S00000000號舉發違反道路交通管理事件通知單、原處
    分機關99年3月9日嘉監南字第裁74-S00000000號裁決書、酒
    精濃度測試紀錄單（拒測）各1份在卷可稽。
  (二)異議人雖以前詞置辯，惟查：
    1.證人即舉發本件違規之警員楊永芳、周凱偉二人於本院調
      查時到庭證稱：「99年3月7日當天是由丙○○○○帶班，
      丁○○○○負責駕駛巡邏車，執行四點至六點的巡邏勤務
      ，兩人從西門路二段由南向北往小北方向行駛，行進時發
      現庭上的異議人站在車旁前方往店面方向尿尿，研判異議
      人可能有喝酒，因為照常理判斷一般正常人會去找廁所，
      或是找加油站廁所，不可能直接在路邊小便，所以便將警
      車往前開，停在西門路與民族路口靠公園的路邊，等異議
      人上車，並看到他開車往前，後來異議人看見我們就直接
      迴轉了，當時的西門路的燈號是紅燈，異議人紅燈迴轉後
      ，我們直接驅車跟他在後面要去攔查，那時還沒有鳴警笛
      ，我們尾隨在他後面，從西門路一路走到民權路，違規人
      左轉民權路，之後他就右轉新美街，我們一直跟到臺南市
      ○○街69號前攔下異議人。」、「他有看到我們，我們一
      路尾隨他，他應該是知道跑不掉，所以就將車輛停在新美
      街69號前的路邊，他停車下來之後的動作，是直接跳到右
      乘客座，我們巡邏車併排停在他車輛的左側，看到他直接
      腳跨過要移到右乘客座，當時並沒有開右駕駛座車門下車
      ，我們到右乘客座那邊請他下車，他剛開始沒有下車，後
      來下車，跟我們講說他在這邊等朋友，是朋友開來停在那
      邊的，他沒有開車。」、「講話時，我們發現他身上酒味
      很重，所以我們就表示要對他實施酒測，同時請我們同事
      送酒測器過來，並請吊車過來，但當事人拒絕，他拒絕之
      後還是一樣說他沒有開車，只是停在那邊等人，現場我們
      有採證，最後我們當場告知他之後，便開立拒測單及舉發
      通知單。」等語在卷（見本院99年6月25日訊問筆錄）。
    2.又經本院勘驗本件舉發過程之錄音光碟，經播放：「(1)檔
      名『PIC-0806.WAV』之錄音內容，播放時間00:42秒開始
      ，警員稱其二人從西門路追異議人到該地，車子是異議人
      開的，其看到異議人從駕駛座跳到副駕駛座，異議人稱其
      在那邊休息而已，警員要誣賴他沒關係，請警員調出監視
      器，並一直重複上開言語，警員請異議人出示證件，異議
      人稱其不要出示證件；播放時間06:05秒時，警員告知異
      議人要對其實施酒測，異議人稱其不是駕駛人，其是副駕
      駛，其不要測，警員告知異議人要測、不測都是異議人的
      權利，警員稱異議人從西門路二段轉入民權路右轉入新美
      街，異議人稱其於半小時前在那休息，其沒有開車，其不
      可能測，警員不是當場攔停，警員稱其是當場攔停，不然
      為何車在異議人的車旁邊，異議人稱警員只是巡邏經過，
      警員告知異議人拒絕酒測，要扣車，播放時間14:20秒時
      ，異議人稱其有喝酒，但車子是其朋友開的；播放時間15
      :33秒時，警員問異議人從哪裡開來的，異議人稱其係從
      西門路那邊開來的，是開的人停在這裡，我說我休息一下
      ，開車的人先回去；播放時間17:06秒時，警員問異議人
      其說開車的人是誰，異議人稱是其會長乙○○開的，其請
      他明天到警局說明，其現打電話不通，乙○○的電話是00
      00000000號，警員開單沒關係，其未開車；播放時間20:0
      5秒時，警員問開車的人來到該處是如何離開的，異議人
      稱是坐計程車離開的。(2)經播放檔名『PIC_ 0808.WAV』
      之錄音內容，錄音時間9:29秒，聽：播放時間00:53秒時
      ，警員告知異議人現在為99年3月7日，測試結果時間為4
      時49分，異議人拒絕接受第35條第1項各項測試，異議人
      稱其未開車，不是拒絕測試，其明天會找律師處理，警員
      告知其可循正常管道處理，依法要扣Y9-2310號車，普通
      小型車駕照一枚，待拖吊車來拖車，有無貴重物品在車上
      先拿出來；播放時間04:12秒時，警員告知其有聞到異議
      人說話時散發的酒味，異議人稱其坐在副駕駛座，車上沒
      有什麼貴重的東西。警員告知舉發單為S00000000號給異
      議人，異議人要不要簽名，異議人拒絕簽名，並稱其未開
      車，請警員不要栽贓。警員告知應到案日期99年3月24日
      ，到案地點為台南監理站。」等情，亦有採證光碟及本院
      99年6月11日勘驗筆錄各一份在卷可稽。
    3.本院另開啟臺南市警察局第二分局99年4月8日南市警二交
      字第09942254580號函附之採證光碟，勘驗內容：(三)經播
      放檔名「DSCF0130.AVI」之錄影內容，見：畫面左下方顯
      示時間為0000-00-00，04:27:01秒，在時間下方顯示「01
      」，有一輛白色自小客車停放於路旁；畫面04:27:13秒時
      ，有一輛黑色自小客車從上開白色自小客車左後方即畫面
      上方出現，並從該白色自小客車左方行駛而過，於畫面
      04:27:16秒時，駛出拍攝畫面，其後隨即跟著一輛警車行
      駛而過。(四)經播放檔名「DSCF0131.AVI」之錄影內容，見
      ：畫面左下方顯示時間為0000-00-00，04:27:04秒，在時
      間下方顯示「02」，畫面04:27:15秒時，一輛黑色自小客
      車自畫面左方出現，行駛而過，其後跟著另一輛車（僅拍
      攝到該車之右方前、後車輪）；畫面04:27:18秒時，見上
      開黑色自小客車停在畫面的上方（拍攝到該車之車尾），
      跟在其後的汽車亦慢慢停止；畫面04: 27:21秒時，上開
      黑色自小客車仍停在上開處所，並關閉後車燈；直至畫面
      04:29:24秒錄影結束時，上開黑色自小客車一直停在上開
      處所未移動。(五)經播放檔名「DSCF0129.AVI」之錄影內容
      ，見：上開(三)、(四)畫面併列，播放時間00:00:12秒時，一
      輛黑色自小客車出現在(三)畫面行駛而過，隨即進入(四)畫面
      ，其後跟隨一輛警車行駛而過。亦有採證光碟及本院99年
      10月5日勘驗筆錄各一份在卷可稽。
    4.本院審酌上開勘驗結果，並與臺南市警察局第二分局99年
      6月14日函檢附之新美街商家所裝置之監視器之翻拍照片
      相核（見本院卷第47、48頁），足認車牌號碼Y9-2310號
      之黑色自小客車在遭警舉發前，乃係自他處行駛至本件舉
      發地點，而舉發員警之警車亦追隨在後，警車並停在異議
      人所駕黑色自小客車旁，核與證人即舉發本件違規之警員
      楊永芳、周凱偉上開證言相符，而舉發員警係在異議人所
      駕黑色自小客車停車時隨即停於其車旁，當時既無任何第
      三人自該車下車離去，亦足見當時該車僅有異議人一人，
      自堪認車牌號碼Y9-2310號之黑色自小客車在遭警舉發前
      ，乃係由異議人自他處駕駛至本件舉發地點，是異議人辯
      稱其當時身體不適只在副駕駛座休息，並未開車云云，要
      無可採。
    5.又異議人既有駕車行為，再依上開勘驗筆錄以及證人即舉
      發本件違規之警員楊永芳、周凱偉上開證言，舉發員警多
      次請異議人接受酒精濃度測試，異議人均託詞拒絕，是異
      議人有拒絕接受道路交通管理處罰條例第35條第1項之酒
      精濃度測試檢定之行為，亦堪認定。
  (三)依上所述，本件異議人確有拒絕接受道路交通管理處罰條例
    第35條第1項之酒精濃度測試檢定之行為，原處分機關依據
    道路交通管理處罰條例第35條第4項、第67條第2項規定（原
    處分漏載第67條第2項）之規定，裁處異議人罰鍰60,000元
    ，並吊銷駕駛執照，3年內禁考之處分，核無不當，本件異
    議為無理由，應予駁回。
五、據上論結，應依道路交通管理處罰條例第87條第2項、道路
    交通事件處理辦法第18條，裁定如主文。
中    華    民    國    99    年    10    月    29    日
                      交通法庭  法  官 林福來
以上正本證明與原本無異。
如不服本裁定，應於收受送達後5日內向本院提出抗告狀。（應
附繕本）
                                書記官 李淑惠
中    華    民    國    99    年    11    月    2     日

司法院資訊處製作；財團法人民間司法改革基金會備份。
